【裁判字號】    89,上易,2043
【裁判日期】    900116
【裁判案由】    詐欺
【裁判全文】
臺灣高等法院臺南分院刑事判決        八十九年度上易字第二０四三號  Ａ
      上  訴  人
      即自訴人    乙  ○  ○
      代  理  人  丙  ○  ○
      被      告  甲○○○
      選任辯護人  蔡  青  芬
右上訴人因自訴被告詐欺案件，不服臺灣臺南地方法院八十八年度自字第二八六號中
華民國八十九年十月十六日第一審判決，提起上訴，本院判決如左：
      主      文
上訴駁回。
      理      由
一、上訴人即自訴人乙○○在原審自訴意旨略以：被告甲○○○與許自在、黃勝添、
    顏杰（均業經另案判處罪刑確定在案）等人，共同基於意圖為自己不法所有之
    犯意聯絡，於民國（下同）八十六年八月六日，在台南縣玉井鄉○○路七十五巷
    四十六弄八號，由許自在向自訴人佯稱其等已購得台南縣柳營鄉○○○段一五四
    三─一六地號之採土權，並已向主管機關台南縣政府農林局水土保持科申請核發
    採土證，最慢三個月內即可核發，願共同將該土地其中二百萬立方之土方出售予
    自訴人自行採土，致自訴人陷於錯誤，而與顏杰代表簽訂「土方買賣契約書」
    ，並當場交付現金新台幣（下同）五百六十萬元，及簽發以高雄市第五信用合作
    社右昌分社為付款人、票號0000000號、票額五百六十萬元之未載到期日
    支票一紙交予被告甲○○○等四人，旋由許自在分得十萬元、黃勝添分得二百五
    十萬元、被告甲○○○則分得三百萬元及面額五百六十萬元支票。嗣自訴人向代
    表簽約人顏隆杰等人催索採土證，被告等人均藉詞推托搪塞應付，迄八十七年二
    月間，自訴人向主管機關台南縣政府農林局水土保持科查詢時，始悉該件採土證
    申請案早於八十六年四月間即遭退件，至此自訴人始知受騙。因認被告甲○○○
    亦共犯有刑法第三百三十九條第一項之詐欺罪嫌云云。
二、按犯罪事實應依證據認定之，無證據不得推定其犯罪事實；又不能證明被告犯罪
    者，應諭知無罪之判決；刑事訴訟法第一百五十四條、第三百零一條第一項，分
    別定有明文。自訴人認被告甲○○○亦涉犯有上開詐欺罪嫌，無非係以本院另案
    八十八年度上易字第四三八號確定判決，認定被告甲○○○與許自在、黃勝添、
    顏杰等人係共犯關係，且被告甲○○○亦自承有取得系爭三百萬元及面額五百
    六十萬元之支票等由為論據。惟訊據被告甲○○○則堅詞否認有何詐欺之犯行，
    並辯稱：其未與許自在等人共同向自訴人詐騙，許自在等人如何申請採土權，如
    何與自訴人洽談土方買賣事宜，其均未曾參與，此由自訴人於另案對許自在等人
    自訴詐欺，並未將其列為被告即明，且自訴人在該案及本案審理時，復均稱接洽
    買賣土方之人係許自在，其係於簽約當天始認識，又簽約當天現款及支票係交由
    黃勝添點收，顏杰簽約，許自在接洽云云，是其顯不可能對自訴人施用詐術，
    至其之所以取得三百萬元現款及五百六十萬元支票，係因許自在等人購買土方時
    缺資金轉而向其調借，其欲儘快取回出借之資金，故於簽約當日經由許自在通知
    前往現場，等許自在等人取得價金後，再由伊等先償還其中三百萬元，另面額五
    百六十萬元支票亦暫交其保管，充供日後許自在等人償還其餘借款之保證，嗣其
    經許自在告知與自訴人間買賣土方之事發生糾葛時，其即將該支票寄還自訴人，
    未將之兌現據為己有，則其取得三百萬元現款，並非基於不法意圖施用詐術而來
    ，而係基於借貸關係由許自在等人取得償還之借款至明，顏杰片面陳稱其亦係
    買賣土方之合夥人，並非事實，蓋其苟係蓄意詐欺，豈有出鉅資借予許自在等人
    出面購買土方之理等語。
三、經查本院另案八十八年度上易字第四三八號確定判決，認定被告甲○○○與許自
    在、黃勝添、顏杰等人間，就系爭買賣土方之事有共同詐欺之關係，雖有該案
    全卷及判決在卷足稽；惟法院就具體個案所為判決並無拘束他法院不同案件之效
    力，是本院另案對許自在等人所為之判決，尚無拘束本院認定被告甲○○○是否
    成立犯罪之效力，合先敘明。次查自訴人雖迭指稱被告甲○○○與許自在等人，
    就系爭土方之買賣有合夥關係云云；另證人顏杰在本院另案雖亦證稱被告甲○
    ○○與伊等係股東關係云云（見本院另案卷第七十三頁）。第以自訴人既已自承
    ：係在簽約那天始見過被告甲○○○，簽約之前只跟許自在接觸，簽約後與伊接
    觸土方買賣的都是顏杰、許自在、及黃勝添，當天簽完約後我有和被告他們一
    去吃飯，我是將錢及支票交給黃勝添點收等語在卷（見原審卷第五十七頁）；且
    證人楊坤釧於另案許自在等人詐欺案中亦結證稱：「簽約時被告許自在有說已與
    地主談好採土權，已買好．．．」等語（見另案原審卷第四十四頁），足見向自
    訴人表示採土權沒問題者係許自在而非被告甲○○○，被告甲○○○並未對自訴
    人施用過任何詐術，致使自訴人陷於錯誤而交付金錢之情事至明。又依另案卷附
    之台南縣政府八十七年九月八日八七府農保字第一六０七一三號函示（見另案原
    審卷第七十二頁），固足認系爭土地未經核准不得採取土石，然依該函之記載內
    容，亦可得知申請系爭土地採土者，係「天仁砂石行負責人周劍虹」，而非許自
    在等人之前手李新德，可知系爭土地採土權之買賣顯然已轉賣過幾手；再參諸另
    案證人羅水發結證稱：「自訴人與被告（許自在等三人）說土地有問題，被告有
    找他及介紹人姚進丁去李新德家中問採土證是否下來之事，李新德有保證採土證
    一定可以下來，嗣確定採土證未下來時，有去找姚進丁、李新德，協談之間李新
    德說可將地目變更，一定可將採土證申請下來」等語（見另案原審卷第六十七、
    九十五頁），亦足認許自在等人在與自訴人簽約前，顯然亦不知採土權申請已遭
    駁回之事，且事後許自在等人仍認李新德可申請取得採土證之事實。蓋許自在等
    人如已明知該土地不能採土，又何致花費鉅資向李新德購買採土權，縱至愚之人
    亦不會作此必然賠本之生意，況事後又何必再找姚進丁、李新德等人確認採土權
    之事？益足徵許自在等人亦不知採土權申請之實際情況，也無意自行採取土方，
    僅係層層轉賣採土權利而欲從中謀取利益而已。又如上所述，被告甲○○○既始
    終未參與系爭採土權買賣之協議及善後行為，則其如確係許自在、黃勝添及顏
    杰等人之合夥人，豈有均未通知被告甲○○○參與買賣一切過程，亦無人證稱被
    告甲○○○有參與任何作為，而被告甲○○○卻係出錢最多，而僅於與自訴人簽
    約當日始出現之理？從而縱認被告甲○○○非僅係單純借錢予許自在等人而已，
    亦僅止單純參與出資購買採土權，並未參與施用詐術騙取自訴人財物之行為至明
    ，要不得僅因被告甲○○○有於簽約日在場取得錢財之行為，即憑空推認其亦係
    詐欺罪之共犯。
四、綜上各情，參互觀之，即認被告甲○○○非投資之辯解不可採信，亦因其未對自
    訴人為任何之施詐行為，且亦查無其他積極證據，足認其與許自在等人間，具有
    共同詐欺之犯意聯絡及行為分擔，本件不能證明被告甲○○○犯罪。原審為此適
    用刑事訴訟法第三百四十三條、第三百零一條第一項，諭知被告甲○○○無罪，
    經核並無不合。自訴人猶執陳詞指摘原判決不當，為無理由，應予駁回。
五、據上論斷，應依刑事訴訟法第三百六十八條，判決如主文。
中    華    民    國  九十      年      一      月        十六      日
                                  臺灣高等法院臺南分院刑事第二庭
                                      審判長法官  游    明    仁
                                            法官  王    浦    傑
                                            法官  林    永    茂
右正本證明與原本無異。
不得上訴。
                                      法院書記官  楊    清    旺
中    華    民    國      九十      年      一      月        十七      日


司法院資訊處製作；財團法人民間司法改革基金會備份。
